【裁判字號】    98,訴,87
【裁判日期】    980512
【裁判案由】    偽造有價證券等
【裁判全文】
臺灣苗栗地方法院刑事判決                98年度訴字第87號
公  訴  人  臺灣苗栗地方法院檢察署檢察官
被      告  戊○○
指定辯護人  本院公設辯護人丁○○
上列被告因偽造有價證券等案件，經檢察官提起公訴（98年度偵
緝字第4 號），本院判決如下：
    主    文
戊○○犯竊盜罪，處有期徒刑肆月；又犯偽造有價證券罪，處有
期徒刑壹年拾月。應執行有期徒刑貳年，緩刑肆年。如附表所示
偽造之支票貳紙均沒收。
    犯罪事實
一、戊○○原為設在苗栗縣竹南鎮公館里大埔頂70號之兆研企業
    有限公司（已解散，下稱兆研公司）負責人，並兼任設在同
    址之鋌豐企業有限公司（已解散，原負責人為乙○○，下稱
    鋌豐公司）股東。緣兆研公司於民國96年間營運陷入絕境，
    戊○○因而積欠地下錢莊龐大債務，在屢遭地下錢莊追討債
    務卻籌款無門之情況下，見鋌豐公司在彰化商業銀行苗栗分
    行開立支票存款帳戶之支票簿置於上址該公司辦公室內，竟
    意圖為自己不法之所有，於97年3 月間某日，竊取其中號碼
    為CN0000000 號（下稱47號支票）及CN0000000 號（下稱48
    號支票）之支票2 紙得手；旋意圖供行使之用，擅自在上開
    2 紙支票之金額欄內各填寫新臺幣（下同）20萬元，發票日
    期欄內分別填寫97年3 月15日、97年4 月15日，並均在發票
    人簽章欄內盜蓋鋌豐公司及乙○○之真正印章，而將上開2
    紙支票偽造完成，隨即持上開2 紙支票至位在苗栗縣頭份鎮
    某處其友人甲○○之居處，由戊○○自己及受其請託、不知
    情之友人丙○○背書後，交予甲○○而行使之，以向甲○○
    調借現金，致甲○○陷於錯誤，當場將等同上開2 紙支票本
    身價值之現金40萬元貸予戊○○。嗣47號支票經甲○○存入
    其所有之合作金庫銀行臺中分行帳戶提示交換，因存款不足
    及發票人簽章不符而遭退票，彰化商業銀行苗栗分行分別通
    知乙○○、甲○○，乙○○始知上情，甲○○則未再將48號
    支票交付金融機構託收，並於98年1 月21日在臺灣苗栗地方
    法院檢察署第五偵查庭將該紙支票歸還乙○○。
二、案經乙○○訴由臺灣苗栗地方法院檢察署檢察官偵查起訴。
    理    由
一、證據能力之認定：
  (一)臺灣票據交換所苗栗縣分所第00000000號退票理由單（97年
    度偵字第2205號卷【下稱偵查卷】第19頁），係金融機構從
    事票據交換業務之人，於通常業務過程所須製作之證明文書
    ，無顯不可信之情況，依刑事訴訟法第159 條之4 第2 款，
    得為證據。
  (二)卷內其餘被告戊○○以外之人於審判外之言詞或書面陳述，
    未據檢察官、被告或辯護人於言詞辯論終結前聲明異議，依
    刑事訴訟法第159 條之5 第2 項規定，應視為已經當事人同
    意作為證據，本院審酌該等陳述作成時之情況亦認為適當，
    依前揭法條第1 項規定，均得為證據。
二、犯罪事實之認定：
    前開犯罪事實，業據被告於本院審理時坦承不諱（審理卷第
    30、42至43頁），與告訴人乙○○於警詢、偵查中指訴及證
    人甲○○、丙○○於偵查中證述之情節大致吻合（偵查卷第
    3 、10至11頁；98年度偵緝字第4 號卷【下稱偵緝卷】第27
    至28、47至49頁），並有鋌豐公司營利事業登記證、公司登
    記基本資料、臺灣票據交換所苗栗縣分所退票理由單各1 件
    及如附表所示支票正反面影本在卷可資佐證（偵查卷第13、
    16、20頁；偵緝卷第32至33頁），綜上所述，足認被告首揭
    自白與事實相符，本案事證明確，被告犯行洵堪認定。
三、論罪科刑之理由：
  (一)按行使偽造有價證券以使人交付財物，本含有詐欺性質，如
    果所交付者即係該證券本身之價值，則其詐欺取財仍屬行使
    偽造有價證券之行為，不另成立詐欺罪名（最高法院25年上
    字第1814號、31年上字第409 、1918號判例參照）。被告偽
    造如附表所示2 紙支票再持以行使，目的在使甲○○同意借
    款，而甲○○貸予被告之現金40萬元，即為上開2 紙支票本
    身之價值，揆諸前揭說明，本案自不應再對被告之行為論以
    詐欺取財罪。故核被告所為，係犯刑法第320 條第1 項之竊
    盜罪及同法第201 條第1 項之偽造有價證券罪（被告盜用鋌
    豐公司及乙○○之印章，乃偽造有價證券之階段行為；行使
    偽造有價證券之低度行為，則為偽造有價證券之高度行為所
    吸收，均不另論罪）。
  (二)被告無任何刑事前科（審理卷第4 頁臺灣高等法院被告前案
    紀錄表參照），素行良好，因所經營之兆研公司營運陷入絕
    境，導致自身積欠地下錢莊龐大債務，屢遭地下錢莊追討債
    務卻籌款無門，為解燃眉之急，不及考慮行為後果之嚴重性
    ，而有本案犯行，其取走、偽造之支票僅有2 紙，偽填之總
    金額不過40萬元，用途限於向特定友人借款，並非竊取整本
    支票簿、反覆偽造鉅額支票後恣意散布，對被害人財產可能
    造成之影響尚稱有限，亦可知其本無致生重大損害於被害人
    之意圖，觀諸上情，足認被告惡性並非重大，犯罪所生危害
    則屬輕微，然本案所論之刑法第201 條第1 項偽造有價證券
    罪，法定本刑為3 年以上10年以下有期徒刑，與被告前揭犯
    罪情狀相衡，實屬情輕法重，在客觀上足以引起一般同情，
    本院認縱對被告科以有期徒刑3 年之最低刑度，仍嫌過重，
    爰依刑法第59條規定，就被告所犯上開罪名酌量減輕其刑。
  (三)審酌被告無刑事前科之素行，犯罪動機為積欠地下錢莊龐大
    債務，欲持他人為發票人之支票向友人借款應急，犯罪手段
    為竊取支票簿其中2 紙支票，自行偽填金額、發票日期並盜
    蓋發票人印章後，持偽造完成之支票向甲○○借款，犯罪所
    獲利益為與偽造支票總金額相等之現金40萬元，所生危害為
    甲○○交付被告40萬元，乙○○、丙○○則分別遭地下錢莊
    索討票據債務（偵查卷第3 頁；偵緝卷第28、49頁；審理卷
    第22頁），以及被告於警詢、偵查中否認犯罪，至本院審理
    時坦認犯行之犯後態度，被告國中畢業學歷之智識程度（審
    理卷第45頁），因過去經營公司而負債累累，現在外地擔任
    工廠操作員（偵緝卷第6 頁），喪偶，家中尚有均年逾七旬
    之父母賴其奉養（審理卷第45至47頁）之生活狀況，再參酌
    乙○○於審理中具狀表明支票債務已順利解決，不願繼續追
    究被告，不忍被告因案入監之意（審理卷第27頁）等一切情
    狀，就被告所犯2 罪分別量處如主文所示之刑，並定其應執
    行之刑。
  (四)被告未曾因故意犯罪受有期徒刑以上刑之宣告，因一時失慮
    而觸法，犯後坦認犯行，願受刑罰制裁，堪認其歷此偵、審
    程序教訓，已知警惕而無再犯之虞，且被告積欠之龐大債務
    尚未清償完畢，家中復有年邁之雙親，實有持續工作賺取收
    入之必要，衡酌上情，本院認前開所宣告之刑，以暫不執行
    為適當，爰依法併諭知緩刑4 年，以勵自新。
  (五)如附表所示被告偽造之支票2 紙，皆屬偽造之有價證券，雖
    未據扣案（其中48號支票已由甲○○歸還乙○○），仍應依
    刑法第205 條宣告沒收。
四、適用之法律：
  (一)刑事訴訟法第299 條第1 項前段。
  (二)刑法第320 條第1 項、第201 條第1 項、第59條、第51條第
    5 款、第74條第1 項第1 款、第205 條。
  (三)刑法施行法第1 條之1 第1 項、第2 項前段。
本案經檢察官蕭慶賢到庭執行職務。
中    華    民    國    98    年    5     月    12    日
                  刑事第一庭    審判長法  官  劉興浪
                                      法  官  黃佩韻
                                      法  官  羅貞元
以上正本證明與原本無異。
如不服本判決應於收受判決後10日內向本院提出上訴書狀，並應
應敘述具體理由。其未敘述上訴理由者，應於上訴期間屆滿後20
日內向本院補提理由書 (均須按他造當事人之人數附繕本)「 切
勿逕送上級法院」。告訴人或被害人如對本判決不服者，應具備
理由請求檢察官上訴，其上訴期間之計算係以檢察官收受判決正
本之日期為準。
                                      書記官  王月香
中    華    民    國    98    年    5     月    12    日
附表：
┌──┬─────┬────────┬──────┬────────┐
│編號│支票號碼  │票載發票人      │票載發票日期│票載金額(新臺幣)│
├──┼─────┼────────┼──────┼────────┤
│1   │CN0000000 │鋌豐企業有限公司│97年3 月15日│20萬元          │
│    │          │（負責人乙○○）│            │                │
├──┼─────┼────────┼──────┼────────┤
│2   │CN0000000 │鋌豐企業有限公司│97年4 月15日│20萬元          │
│    │          │（負責人乙○○）│            │                │
└──┴─────┴────────┴──────┴────────┘
附錄論罪科刑法條：
中華民國刑法第320 條第1 項
意圖為自己或第三人不法之所有，而竊取他人之動產者，為竊盜
罪，處5 年以下有期徒刑、拘役或5 百元以下罰金。
中華民國刑法第201 條
意圖供行使之用，而偽造、變造公債票、公司股票或其他有價證
券者，處3 年以上10年以下有期徒刑，得併科3 千元以下罰金。
行使偽造、變造之公債票、公司股票或其他有價證券，或意圖供
行使之用，而收集或交付於人者，處1 年以上7 年以下有期徒刑
，得併科3 千元以下罰金。
中華民國刑法第339 條第1 項
意圖為自己或第三人不法之所有，以詐術使人將本人或第三人之
物交付者，處5 年以下有期徒刑、拘役或科或併科1 千元以下罰
金。


司法院資訊處製作；財團法人民間司法改革基金會備份。
